【裁判字號】    90,重訴,42
【裁判日期】    900926
【裁判案由】    侵權行為損害賠償
【裁判全文】
臺灣高等法院民事判決  九十年度重訴字第四二號
      原      告    己○○○
                    戊○○
                    丁○○
                    乙○○
                    甲○○
      訴訟代理人    丙○○
      被      告    庚○○
右當事人間因侵權行為損害賠償事件，本院判決如左︰
    主    文
被告應給付原告己○○○新臺幣拾萬元、給付原告戊○○新臺幣陸拾捌萬貳仟伍佰
元、給付原告丁○○、乙○○、甲○○、丙○○各新臺幣貳拾伍萬元及均自九十年四
月二十日起至清償日止，按年息百分之五計算之利息。
原告其餘之訴駁回。
訴訟費用由被告負擔四分之一，餘由原告己○○○、戊○○、丁○○、乙○○、甲○
○、丙○○負擔。
本判決第一項於原告己○○○、戊○○、丁○○、乙○○、甲○○、丙○○分別以新
臺幣壹拾萬元、貳拾萬元、捌萬元、捌萬元、捌萬元、捌萬元為被告供擔保後，得假
執行。
原告其餘假執行之聲請駁回。
    事    實
甲、原告方面：
  壹、聲明：
    一、被告應給付原告己○○○新臺幣（下同）二百萬元；給付原告戊○○一百七
        十一萬八千四百四十七元；給付原告丁○○、乙○○、甲○○、丙○○各一
        百萬元及均自附帶民事訴訟訴狀繕本送達被告翌日起至清償日止，按年息百
        分之五之利息。
    二、願供擔保聲請宣告假執行。
  貳、陳述：
    一、被告於民國八十八年十一月二十七日下午二時四十二分許，駕駛車號Ｒ三─
        二三三○號自用小客車，由北往南方向行經新竹縣新豐鄉○○○○○路六十
        六公里七百公尺處時，原應注意行車速度，應依標誌之規定，該路段之行車
        限速為時速七十公里，又汽車行駛時，駕駛人應注意車前狀況，並隨時採取
        必要之安全措施，以及汽車行駛至交岔路口，直行車尚未進入交岔路口，而
        轉彎車已達中心處開始轉彎，直行車應讓轉彎車先行，竟疏未注意遵照限速
        行駛，並注意車前狀況，隨時採取安全措施，猶以時速約八十公里之高速行
        駛，致見被害人徐勝順騎乘車號ＶＬＷ─一一０號輕型機車沿臺十五線公路
        由南往北方向行駛至該交岔路口，欲由東往西左轉行駛，並已進入中心線完
        成左轉時，被告因速度過快，一時無法煞避，其所駕駛之小客車車頭遂撞及
        機車之右側踏板處，造成徐勝順人車倒地，因之受有頭、胸部鈍力損傷並內
        出血，及二邊大腿股骨骨折，送醫不治死亡，刑事部分，業經判決被告有期
        徒刑十月確定。
    二、被害人徐勝順係原告己○○○之配偶、原告丙○○、戊○○、丁○○、乙○
        ○、甲○○之父，依民法第一百九十四條規定請求被告給付原告己○○○二
        百萬元；給付其餘原告各一百萬元之非財產上損害賠償。
    三、原告戊○○因徐勝順之死亡，共支出殯葬費七十一萬八千四百四十七元，故
        依民法第一百九十二條規定請求該筆費用。
乙、被告方面：被告未於言詞辯論期日到場，惟據其以前到場所為之聲明及陳述如次
    ：
  壹、聲明：原告之訴及假執行之聲請均駁回。
  貳、陳述：
    一、被告高中畢業，作粗工有工做才有錢賺，月薪不一定，平均月收約三萬元，
        但我要撫養五人，父母，三個小孩，母親在療養院中，有不動產一間市價約
        三百多萬元，但有貸款約一佰六十萬元。
    二、願賠償原告喪葬費，但目前無力負擔。
    理    由
一、被告未於言詞辯論期日到場，經核並無民事訴訟法第三百八十六條所列各款情事
    ，爰依原告之聲請，由其一造辯論而為判決。
二、原告主張被告於民國八十八年十一月二十七日下午二時四十二分許，駕駛車號Ｒ
    三─二三三○號自用小客車，由北往南方向行經新竹縣新豐鄉○○○○○路六十
    六公里七百公尺處時，原應注意行車速度，應依標誌之規定，該路段之行車限速
    為時速七十公里，又汽車行駛時，駕駛人應注意車前狀況，並隨時採取必要之安
    全措施，以及汽車行駛至交岔路口，直行車尚未進入交岔路口，而轉彎車已達中
    心處開始轉彎，直行車應讓轉彎車先行，竟疏未注意遵照限速行駛，並注意車前
    狀況，隨時採取安全措施，猶以時速約八十公里之高速行駛，致見被害人徐勝順
    騎乘車號ＶＬＷ─一一０號輕型機車沿臺十五線公路由南往北方向行駛至該交岔
    路口，欲由東往西左轉行駛，並已進入中心線完成左轉時，被告因速度過快，一
    時無法煞避，其所駕駛之小客車車頭遂撞及機車之右側踏板處，造成徐勝順人車
    倒地，因之受有頭、胸部鈍力損傷並內出血，及二邊大腿股骨骨折，送醫不治死
    亡之事實，且為被告所不爭執，並經本院九十年度交上易字第一一一號刑事判決
    認定，且判處罪刑確定在案，堪信為真實。
三、按因故意或過失不法侵害他人之權利者，負損害賠償責任；又不法侵害他人致死
    者，對於支出殯葬費之人，亦應負損害賠償責任。被害人對於第三人負有法定扶
    養義務者，加害人對於該第三人亦應負損害賠償責任；不法侵害他人致死者，被
    害人之父、母、子、女及配偶，雖非財產上之損害，亦得請求賠償相當之金額，
    民法第一百八十四條第一項前段、第一百九十二條、第一百九十四條分別定有明
    文。查被害人徐勝順係原告己○○○之配偶、原告丙○○、戊○○、丁○○、乙
    ○○、甲○○之父，有戶籍謄本為證，依前開規定，自得對被告請求損害賠償。
    茲就原告等請求賠償之損害，應否准許，分述為次：
  (一)殯葬費部分：
    原告戊○○主張其因徐勝順之死亡，支出殯葬費七十一萬八千四百四十七元之事
    實，固據原告戊○○提出支出明細及收據四紙為證，惟查支出明細中，如附表所
    示之費用共四十三萬二千五百元，有收據四紙為證，且為被告所不爭執，其此部
    分之請求，應予准許。逾此部分之請求，未據原告舉證證明，無從認原告戊○○
    確有該費用之支出，自難准許。
  (三)慰撫金部分：
    查被害人徐勝順為原告己○○○之配偶、原告丙○○、戊○○、丁○○、乙○○
    、甲○○之父，因被告之過失，驟然天人永隔，哀傷逾恆，精神上之打擊甚大，
    本院斟酌實際情況，及兩造之身分、地位、經濟能力（原告己○○○未受教育、
    原告丙○○、戊○○、丁○○、乙○○、甲○○均國中畢業，戊○○為模板工、
    丁○○作小生意、乙○○務農、甲○○為家庭主婦；被告高中畢業，作粗工，月
    入約三萬元）等一切情狀，認為原告己○○○請求二百萬元，其餘原告各請求一
    百萬元，尚嫌過高，應予核減為原告己○○○三十萬元，其餘原告各二十五萬元
    ，方屬公允，逾此數額之請求，為無理由。
四、綜上所述，原告等依侵權行為之法律關係，請求被告給付原告己○○○三十萬元
    、原告戊○○六十八萬二千五百元、原告丁○○、乙○○、甲○○、丙○○各二
    十五萬元及自起訴狀繕本送達之翌日起即九十年四月二十日起至清償日止之法定
    遲延利息，洵屬正當，應予准許；逾此範圍之請求，為無理由，應予駁回。
五、原告等陳明願供擔保，聲請宣告假執行，經核其勝訴部分，合於法律規定，酌定
    相當擔保金額宣告之；其餘假執行之聲請，因訴之駁回而失所附麗，不予准許。
六、結論：本件原告之訴，為一部有理由，一部無理由，爰判決如主文。
中      華      民      國    九十    年      九      月    二十六    日
                                      民事第三庭
                                          審判長法  官  張  宗  權
                                                法  官  吳  秀  美
                                                法  官  蕭  艿  菁
右正本係照原本作成。
如不服本判決，應於收受送達後二十日內向本院提出上訴書狀，其未表明上訴理由者
，應於提出上訴後二十日內向本院補提理由書狀（均須按他造當事人之人數附繕本）
上訴時應提出委任律師或具有律師資格之人之委任狀；委任有律師資格者，另應附具
律師及格證書及釋明委任人與受任人有民事訴訟法第四百六十六條之一第一項但書或
第二項（詳附註）所定關係之釋明文書影本。
中      華      民      國    九十    年      九      月    二十七    日
                                                書記官  尤  峰  惠
附註：
民事訴訟法第四百六十六條之一（第一項、第二項）：
對於第二審判決上訴，上訴人應委任律師為訴訟代理人。但上訴人或其法定代理人具
有律師資格者，不在此限。
上訴人之配偶、三親等內之血親、二親等內之姻親，或上訴人為法人、中央或地方機
關時，其所屬專任人員具有律師資格並經法院認為適當者，亦得為第三審訴訟代理人
。


司法院資訊處製作；財團法人民間司法改革基金會備份。
